【裁判字號】    92,訴,483
【裁判日期】    920715
【裁判案由】    清償債務
【裁判全文】
臺灣桃園地方法院民事判決  九十二年度訴字第四八三號
    原      告  合作金庫銀行股份有限公司
    法定代理人  乙○○
    訴訟代理人  甲○○
    被      告  戊○○
    被      告  丁○○
    被      告  丙○○      原住台北市○○區○○街八七號
                            .
右當事人間清償債務事件，本院判決如左：
    主      文
被告應連帶給付原告新臺幣壹佰捌拾陸萬陸仟參佰壹拾肆元，及其中新臺幣壹佰柒拾
陸萬伍仟元，應加計自民國九十一年六月十七日起至清償日止，按年息百分之八點三
七七計算之利息，並自民國九十一年七月十八日起，逾期在六個月以內者，按上開利
率百分之十，逾期超過六個月者，按上開利率百分之二十計付違約金。
訴訟費用由被告連帶負擔。
    事      實
壹、原告方面：
一、聲明：求為判決如主文所示。
二、陳述：
（一）被告戊○○於民國（下同）八十九年一月二十日邀同被告丁○○、丙○○為連
      帶保證人，向原告借款新臺幣（下同）一百八十萬元，借款期間自九十年一月
      二十日起至九十年一月十六日止，利息依借款時基本放款利率百分之七點六零
      五加碼百分之二點五計算，並隨基本放款利率變動而調整，另約定應按月付息
      ，本金則於借款到期時一次清償，若逾期付息或到期未履行債務，除應將所欠
      消費借貸款全數一次清償，並依約計付利息外，其逾期在六個月以內者，按上
      開利率百分之十，逾期超過六個月以上部分，按上開利率百分之二十計付違約
      金。
（二）惟被告於系爭借款到期猶未償還借款本金，且自是時起延滯繳息，迭經催討，
      被告等遂於九十年十一月二十九日向原告洽延分期償還，經結算原告至九十年
      十一月二十九日，尚欠本金一百八十萬元、利息十二萬一千七百四十八元，原
      告乃應允被告等分期償還上開本金及利息，且將自九十年十二月十六日起算之
      利息調降為按月以年息百分之六計算，被告等復同意如有一期未履行，全部債
      務均視為到期，且喪失利率優惠。詎被告繳款至九十一年六月十六日止，即未
      再依約清償本息，迄已逾期一次以上，計欠貸款本金一百七十六萬五千元，及
      依原契約約定計算之利息十萬一千三百十四元未還，依約定視為全部到期，屢
      經催討無效，爰依民法消費借貸、連帶保證之法律關係提起本件訴訟。
三、證據：提出本票、變更借款條件契約申請書、授信約定書、授信批覆書、牌告存
    放款利率表、放款帳務資料查詢單、放款支出傳票等各一份（均影本）為證。
貳、被告戊○○方面：
一、聲明：駁回原告之訴。
二、陳述：對於伊確實有向原告借款，尚有如原告所主張欠款金額未還等節不爭執，
    惟以伊現無能力清償，希望原告能將利率調降至年利率三釐以下，並待伊出售所
    有土地以清償欠款，而與原告達成和解等語置辯。
參、被告丁○○、丙○○方面：
    被告二人未於言詞辯論期日到場，亦未提出準備書狀作何聲明或陳述。
    理      由
壹、程序方面：
一、按訴狀送達後，原告不得將原訴變更或追加，但不甚礙被告之防禦及訴訟之終結
    ，或擴張或減縮應受判決事項之聲明者，不在此限。民事訴訟法第二百五十五條
    第一項第七款、第三款分別定有明文。查本件係支付命令因債務人於不變期間內
    向本院聲明異議，而視為起訴之訴訟事件，原告於聲請支付命令時，原僅以被告
    戊○○、丁○○為相對人，嗣於本院第一次言詞辯論期日前之九十二年四月十日
    即以起訴狀追加丙○○為被告，經核原告所為乃訴之追加，惟其既於本院言詞辯
    論程序開始前為訴之追加，且經原繫屬之被告戊○○就該訴之追加未為異議，並
    為本案之言詞辯論，應認原告所為此部分訴之追加無礙於訴訟終結及被告之防禦
    ，按諸首揭說明，應予准許；另原告於九十二年四月十日所為聲明原請求被告三
    人給付一百八十六萬六千三百十四元，及其中一百七十六萬五千元，應加計自九
    十一年六月十七日起至清償日止，按年息百分之八點三七七計算之利息，並自九
    十一年七月十八日起，逾期在六個月以內者，按上開利率百分之十，逾期超過六
    個月者，按上開利率百分之二十計付違約金，嗣於訴訟進行中之九十二年六月十
    三日言詞辯論期日，復變更其聲明為請求被告三人連帶給付上開金額，核其聲明
    內容變更乃單純擴張應受判決事項之聲明，亦合於民事訴訟法第二百五十五條規
    定，應併予准許。
二、本件被告丁○○、丙○○經合法通知，均未於言詞辯論期日到場，核無民事訴訟
    法第三百八十六條所列各款情形，爰依原告之聲請，由其一造辯論而為判決。
貳、得心證之理由：
一、原告主張之事實，業據其提出本票、變更借款條件契約申請書、授信約定書、授
    信批覆書、牌告存放款利率表、放款帳務資料查詢單、放款支出傳票等為證，核
    與所述相符，且為到場被告戊○○所不爭執，而被告丁○○、丙○○則未於言詞
    辯論期日到場，亦未提出書狀作何聲明、陳述再事爭執，本院審酌前開書證，堪
    信原告之主張屬實。
二、被告戊○○雖以前揭情詞置辯，惟按當事人互相表示意思一致者，無論其為明示
    或默示，契約即為成立；又當事人締結之契約一經合法成立，雙方均應受其拘束
    。民法第一百五十三條第一項、最高法院十八年上字第四八四號判例意旨可資參
    照。查本件被告戊○○於向原告借款時，被告三人共同簽發本票第一條即訂明借
    款利息利率按原告銀行牌告利率加年息百分之二點五調整計付，有原告提出被告
    戊○○不爭執真正之本票存卷可稽，且此一利息利率約定未超過民法第二百零五
    條約定最高利率百分之二十之限制，於法尚無違背，兩造自應受其契約約定之拘
    束，被告戊○○強要原告調降利率為三釐，於法無據。又被告戊○○既不爭執兩
    造間消費借貸之法律關係暨所積欠借款金額等節，其抗辯另有房屋拍賣，希能待
    房屋拍賣後清償欠款云云，乃被告處理資產以供償還之問題，尚與兩造間法律上
    權利義務無涉，亦不得據為不負履行義務之抗辯，原告既不同意被告緩期或分期
    清償，本院復斟酌本件消費借貸款金額非鉅，原告曾允被告緩期清償，被告猶未
    依約履行，且延欠業逾二年等情，認無許被告緩期或分期給付之必要，被告上開
    所辯即無足採。從而，原告依據消費借貸及連帶保證之法律關係，請求被告連帶
    給付如主文第一項所示之金額，即無不合，應予准許。
參、結論：原告之訴為有理由，依民事訴訟法第三百八十五條第一項前段、第八十五
    條第二項，判決如主文。
中      華      民      國    九十二    年      七      月     十五     日
                                        臺灣桃園地方法院民事第二庭
~B法      官  管靜怡
右為正本係照原本作成。
如對本判決上訴須於判決送達後廿日內向本院提出上訴狀。
中      華      民      國    九十二    年      七      月     十六     日
~B書  記  官  趙芳媞


司法院資訊處製作；財團法人民間司法改革基金會備份。
